【裁判字號】    91,家上,330
【裁判日期】    920121
【裁判案由】    否認子女
【裁判全文】
台灣高等法院民事判決  九十一年度家上字第三三○號
      上  訴  人  丙○○
      訴訟代理人  洪水蓮
      法定代理人  丁○○
右當事人間否認子女事件，上訴人對於中華民國九十一年八月三十日臺灣宜蘭地方法
院九十一年度親字第一六號第一審判決提起上訴，本院判決如左：
    主    文
上訴駁回。
第二審訴訟費用由上訴人負擔。
    事    實
甲、上訴人方面：
一、聲明：(一)原判決廢棄。
          (二)確認被上訴人乙○○（即景尹，民國八十四年十月七日出生，身分證
            統一編號：Ｚ000000000號）、甲○○（即鈞尹，民國八十
            六年十二月四日出生，身分證統一編號：Ｚ000000000號）非
            上訴人之婚生子女。
二、陳述：除與原判決記載相同部分，予以引用外，並補稱略以：
    (一)被上訴人丁○○於民國（下同）九十一年七月間回台辦理離婚手續時，主動要
      求長女乙○○（即景尹）、次子甲○○（即鈞尹）由其扶養，並自任監護
      人，上訴人始心生懷疑，並非自該二人出生之日起，即已知悉非上訴人之婚生
      子女。
    (二)上訴人與被上訴人丁○○於九十一年七月間回台辦理離婚手續時，上訴人之父
      母提示子女相貌之差別，始知事實，自斯時起，迄起訴時止，未逾六個月。
    (三)被上訴人丁○○在美國涉有刑案，不得再進入美國，所以才與上訴人離婚。
    (四)上訴人未驗過長女乙○○（即景尹）、次子甲○○（即鈞尹）之ＤＮＡ，
      而係生病驗血檢查。
三、證據：除援用原審所提出之證據外，並補提出離婚協議書及照片為證，及聲請鑑
    定兩造間之親子血緣關係。
乙、被上訴人方面：
    被上訴人均未於言詞辯論期日到場，惟據其等具狀聲明及陳述如左：
一、聲明：上訴駁回。
二、陳述：除與原判決記載相同部分，予以引用外，並補稱略以：
    (一)被上訴人丁○○與上訴人願庭外處理此事件，惟上訴人之家人不願意。
    (二)上訴人與被上訴人丁○○所生之長女乙○○（即景尹）、次子甲○○（即
      鈞尹）於八十八年十一月十七日回台，於同年十二月十三日設籍於桃園，因上
      訴人之家人有微詞，不願撫育該二人，且要送至育兒院，故長女乙○○（即
      景尹）、次子甲○○（即鈞尹）乃遷入被上訴人丁○○之三姊設在宜蘭縣羅
      東鎮之戶籍內。
    (三)上訴人之家人於幾年前，已找人將上訴人與被上訴人丁○○所生之子女驗過血
      。
    (四)依離婚協議書之約定，被上訴人丁○○對於被上訴人乙○○（即景尹）、甲
      ○○有監護權，不知上訴人之家人為何提起本件訴訟。
三、證據：除援用原審所提出之證據外，並補提出離婚協議書、戶籍謄本、戶口名簿
          、檢驗證明及台灣宜蘭地方法院九十一年度親字第一六號民事判決。
    理    由
壹、程序方面：
    被上訴人均未於言詞辯論期日到場，核無民事訴訟法第三百八十六條所列各款情
    形，爰依上訴人之聲請，由其一造辯論而為判決。合先敘明。
乙、實體方面：
一、本件上訴人起訴主張：伊與被上訴人丁○○於七十四年六月三十日在台灣台北地
    方法院公證結婚，並於七十六年十二月二十四日遷徙至美國，期間被上訴人丁○
    ○分別於七十九年五月七日、八十四年十月七日及八十六年十二月四日在美國生
    下長子硯尹、長女即被上訴人乙○○（即景尹）、次子即被上訴人甲○○（
    即鈞尹），嗣伊與被上訴人丁○○於九十一年七月十二日協議離婚，約定被上
    訴人乙○○（即景尹）、甲○○（即鈞尹）由被上訴人丁○○監護。被上訴
    人乙○○（即景尹）、甲○○（鈞尹）雖係在伊與被上訴人丁○○婚姻關係
    存續中受胎而生，而受推定為伊之婚生子女，惟該二人與伊及伊長子硯尹之相
    貌體態均不相似，伊父母懷疑被上訴人乙○○（即景尹）、甲○○（即鈞尹
    ）並非被上訴人丁○○自伊受胎所生之子女等情，求為命確認被上訴人乙○○（
    即景尹）、甲○○（即鈞尹）非上訴人之婚生子女之判決。
    被上訴人則以：上訴人與被上訴人丁○○所生之長女乙○○（即景尹）、次子
    甲○○（即鈞尹）於八十八年十一月十七日回台，於同年十二月十三日設籍於
    桃園，因上訴人之家人有微詞，不願撫育該二人，且要送至育兒院，故長女乙○
    ○（即景尹）、次子甲○○（即鈞尹）乃遷入被上訴人丁○○之三姊設在宜
    蘭縣羅東鎮之戶籍內；且依離婚協議書之約定，被上訴人丁○○對於被上訴人乙
    ○○（即景尹）、甲○○有監護權，不知上訴人之家人為何提起本件訴訟等語
    ，資為抗辯。
二、按民法第一千零六十三條第一項婚生子女推定，如夫妻之一方能證明妻非自夫受
    胎者，須於知悉子女出生之日起，一年內始得提起否認之訴，此觀同條第二項規
    定至明。經查：
    (一)上訴人與被上訴人丁○○所生之長女乙○○（即景尹）、次子甲○○（即
      鈞尹），係先後於八十四年十月七日、八十六年十二月四日出生於美國洛杉磯
      ，有戶籍謄本可稽（見原審卷第十三頁），而上訴人亦自認伊當時居住在美國
      洛杉磯，分別於當時即已知悉被上訴人乙○○（即景尹）、甲○○（即鈞
      尹）出生之事實（見原審卷第三一頁），並與彼三人一直同居住在一起（見本
      院卷第六七頁），乃上訴人竟遲至九十一年七月十二日始提起本件訴訟，有該
      起訴狀可稽（見原審卷第四頁），顯已逾一年之除斥期間。
    (二)雖上訴人主張被上訴人丁○○於九十一年七月間回台灣辦理離婚手續時，主動
      要求長女乙○○（即景尹）、次子甲○○（即鈞尹）由其扶養，並自任監
      護人，且伊父母提示子女相貌之差別，伊始心生懷疑，並非自該二人出生之日
      起，即已知悉非上訴人之婚生子女，故自斯時起，迄起訴時止，未逾六個月云
      云。惟查，上訴人已於原審自認伊先後於八十四年十月七日、八十六年十二月
      四日即已知悉被上訴人乙○○（即景尹）、甲○○（即鈞尹）出生之事實
      ，已如前述；且上訴人復自認伊本不欲提起本件訴訟（見原審卷第七頁），伊
      所以提起本件訴訟，全係在給伊父母一個交代而已（見原審卷第三一頁），並
      表示本件否認婚生子女之訴，除斥期間已過，請法院依法判決（見原審卷第三
      二頁），尤見上訴人於提起本件訴訟時亦已知悉已逾前開規定之一年除斥期間
      ，依上開說明，上訴人已不得提起本件否認婚生子女之訴。
三、綜上所述，上訴人對被上訴人起訴，請求確認被上訴人乙○○（即景尹）、甲
    ○○（即鈞尹）非其之婚生子女，即屬不應准許。從而原審所為上訴人敗訴之
    判決，並無不合。上訴論旨仍執前詞指摘原判決不當，求予廢棄改判，為無理由
    。
四、至兩造其餘之攻擊或防禦方法及未經援用之證據，經本院斟酌後，認為均不足以
    影響本判決之結果，自無逐一詳予論駁之必要，併此敘明。
五、據上論結，本件上訴為無理由，依民事訴訟法第四百四十九條第一項、第七十八
    條、第四百六十三條、第三百八十五條第一項前段，判決如主文。
中      華      民      國    九十二    年      一      月    二十一    日
                                民事第十三庭
                                    審判長法  官  林  鄉  誠
                                          法  官  謝  碧  莉
                                          法  官  王  聖  惠
右正本係照原本作成。
上訴人如不服本判決，應於收受送達後二十日內向本院提出上訴書狀，其未表明上訴
理由者，應於提出上訴後二十日內向本院補提理由書狀（均須按他造當事人之人數附
繕本）上訴時應提出委任律師或具有律師資格之人之委任狀；委任有律師資格者，另
應附具律師及格證書及釋明委任人與受任人有民事訴訟法第四百六十六條之一第一項
但書或第二項（詳附註）所定關係之釋明文書影本。
中      華      民      國    九十二    年      一      月    二十二    日
                                          書記官  陳  樂  觀
附註：
民事訴訟法第四百六十六條之一（第一項、第二項）：
對於第二審判決上訴，上訴人應委任律師為訴訟代理人。但上訴人或其法定代理人具
有律師資格者，不在此限。
上訴人之配偶、三親等內之血親、二親等內之姻親，或上訴人為法人、中央或地方機
關時，其所屬專任人員具有律師資格並經法院認為適當者，亦得為第三審訴訟代理人
。


司法院資訊處製作；財團法人民間司法改革基金會備份。
